【裁判字號】    97,執消債更,33
【裁判日期】    990427
【裁判案由】    更生事件
【裁判全文】
臺灣嘉義地方法院民事裁定          97年度執消債更字第33號
聲  請  人
即債務人    丑○○
債  權  人  國泰世華商業銀行股份有限公司
法定代理人  丙○○
代  理  人  子○○
債  權  人  渣打國際商業銀行股份有限公司
法定代理人  癸○○
債  權  人  陽信商業銀行股份有限公司
法定代理人  戊○○
債  權  人  遠東國際商業銀行股份有限公司
法定代理人  庚○○
債  權  人  台新國際商業銀行股份有限公司
法定代理人  乙○○
債  權  人  中國信託商業銀行股份有限公司
法定代理人  壬○○○○
債  權  人  永豐商業銀行股份有限公司
法定代理人  己○○
代  理  人  辛○○
債  權  人  寅○○
債  權  人  兆豐國際商業銀行股份有限公司
法定代理人  甲○○
代  理  人  丁○○
上列債務人聲請消費者債務清理事件，經本院於97年11月7日以
97年度消債更字第325號裁定開始更生程序，本院裁定如下：
    主  文
債務人所提如附件所示之更生方案應予認可。
債務人在未依更生條件全部履行完畢前，應受如附表之生活限制
。
    理  由
一、債務人更生方案意旨略以：債務人現無擔保及無優先權債務
    總額為1,658,057元，每期願清償12,000元，並自認可方案
    裁定確定之翌日起，依債權比例於每月20日前分別電匯給各
    債權人，共計清償8年，並以1個月為1期，共計清償96期，
    清償總金額為1,152,000元，無擔保及無優先權債權人受清
    償成數為69.48％（詳參附件二債務人更生方案）。
二、債務人有薪資、執行業務所得或其他固定收入，法院認更生
    方案之條件公允者，得不經債權人會議可決，逕依債務人之
    聲請或依職權以裁定認可更生方案；法院為認可之裁定時，
    因更生方案履行之必要，對於債務人在未依更生條件全部履
    行完畢前之生活程度，得為相當之限制，消費者債務清理條
    例第64條第1項、第62條第2項分別定有明文。申言之，消費
    者債務清理條例之目的，除保障債權人集團性滿足之最大化
    及公平化外，並為賦與債務人重建復甦其經濟生活之機會，
    故消費者債務清理程式制度之構築首需強調生活再建及破綻
    預防，提高債務人工作意願並改善其生活習慣，使能重新出
    發，從而保障其生存權，並促進其義務遂行能力，儘可能永
    續性回覆信用。是若還款額度逾越所能負擔之極限過大，債
    務人勢必無以清償，終至喪失其還債之意願，則債權人則因
    實際受償的金額降低，反蒙受實際不利益。因而更生方案是
    否合理、可行，應視債務人財產狀況（含現有資力與將來收
    入來源）、清償能力及經濟信用等評估，及考量債權人之受
    償額度（如「清算保障原則」─本條例64條第2項第4款參照
    ），予以客觀判斷，始不違背前述說明。經查：
（一）債務人自陳現從事家庭理髮工作，每月營業所得34,000元
      。此經債務人於財產及收入狀況報告書陳報在案。又債務
      人前於99年4 月15日調查庭自陳：「（事務官問：作何工
      作？）在新港作家庭美髮。」、「（事務官問：直銷還有
      在作嗎？）沒有。」、「（事務官問：每月收入？）美髮
      收入不一定，有分大小月，有時3萬多元，有時2萬多元。
      」（見本院99年4月15日調查筆錄第1至2頁）。準此，本
      院認債務人僅從事家庭理髮工作維生，已未從事直銷工作
      ，每月收入酌計為34,000元，合先敘明。
（二）債務人提出之更生方案是否公允：
    1.債務人主張更生方案履行期間每月個人必要生活費用膳食
      費4,500元、水電瓦斯費1,500元、雜支2,000元等項目。
      另支出扶養費3,000元、教育費1,000元及房租10,000元。
      查：
      (1)膳食費4,500元：債務人主張每月需膳食費4,500元，每
        餐支出50元（計算式：4,500元÷30天÷3餐＝50元），
        經核未逾一般人維持生活最低程度，該項支出應屬合理
        ，應列計為每月必要之支出。
      (2)水電瓦斯費1,500元：債務人前於99年2月6日陳報以：
        「聲請人因當初從事美髮業關係，承租目前店面與住家
        合一的房子。」堪認債務人尚須額外負擔營業用電費。
        本院衡酌前情，認債務人每月支出水電瓦斯費1,500元
        未逾一般生活必要支出標準，聲請人該部分主張為有理
        由。
      (3)雜支2,000元部分：依一般民眾生活之經驗法則，健保
        費、國民年金費用略計以1,300元，個人交通費酌計以
        400元，是該項支出扣除前揭費用後，僅餘300元，充作
        個人雜支應急之用，尚難認有浪費奢侈情事，應予列計
        每月必要之支出。
      (4)扶養費3,000元及教育費1,000元部分：查債務人與配偶
        共同扶養2名子女（現年18歲、13歲），此有債務人全
        戶戶籍謄本在卷可稽，堪認屬實。又債務人為更生方案
        履行便利性，於8年之履行期間僅統括列計扶養費3,000
        元、教育費1,000元，相當於僅列計與配偶共同扶養1名
        子女之必要扶養費用，此亦據債務人於財產及收入狀況
        報告書陳明在案。另參諸財政部國稅局公告96年度扶養
        免稅額為每人每年77,0 00元（即每人每月6,417元）、
        行政院內政部所公佈98年度台灣省低收入戶每人每月平
        均最低基本生活費為9,829元。本院審酌前情，則債務
        人所支出之扶養費3,000元及教育費1,000元，未逾生活
        必要支出程度，自屬適當。
      (5)房租10,000元：另查，債務人現租用嘉義縣新港鄉○○
        路296號房屋1棟，租金13,000元，由債務人配偶負擔3,
        000元，由債務人負擔10,000元，此經債務人於99年2月
        6日陳報在案，並有房屋租用契約書在卷可考，堪信為
        真，又系爭處所現供住家及店面使用，已如前述。本院
        審酌嘉義縣新港鄉商業區店面及住家之租屋價格、債務
        人另覓營業處所之成本、營住合一之經濟性，認債務人
        另覓家庭理髮之營業處所、另計個人房租未必較為節約
        經濟，兼且債務人之配偶陳振華收入微薄不固定，僅能
        分擔房租3,000元，是債務人現租用透天厝供住家及營
        業使用，並分擔10,000元租金為必要生活支出。
      (6)綜上，債務人主張更生方案履行期間每月支出膳食費4,
        500元、水電瓦斯費1,500元、雜支2,000元等項目。另
        支出扶養費3,000元、教育費1,000元及房租10,000元，
        總計22,000元為有理由，此為債務人每月必要生活支出
        。
    2.經上計算，債務人每月收入34,000元，扣除更生方案履行
      期間每月必要支出為22,000元後，餘12,000元（計算式：
      34,000元－22,000元＝12,000元），所提之更生方案係將
      剩餘金額中提列12,000元作為每月更生還款金額，是債務
      人已勉力提出還款方案及金額，確有履行更生方案之誠意
      。又係爭方案清償總金額1,152,000元，債務總清償成數
      為69.48％，堪認清償總額已達債權總額相當成數，債權
      人受償金額亦不致過低。
    3.況且本條例立法目的，除保障債權人集團性滿足之最大化
      及公平性外，並為賦與債務人重建復甦經濟生活之機會。
      本件債務人更生方案已盡其償還能力，同前所述，如更生
      方案不予認可，依本條例規定唯有開始進行清算，而債務
      人名下所有財產汽車1輛已於98年2月2日報廢、投資14,00
      0元之寶成建設股份有限公司已經下市，尚未具清算實益
      ，反易致使債權人一無所得，對債權人同為不利尤甚。且
      若還款額度逾越債務人所能負擔之極限過大，債務人勢必
      無法清償，終至喪失其還債之意願，則債權人實際受償之
      金額勢必大幅降低，因而反受實質之不利益，適有害於債
      權人債權之保障與本條例為重建債務人經濟生活之立法目
      的。
    4.本院衡酌前情，認債務人已提出其最大限度之還款方案及
      金額、確有履行更生方案之誠意，且該更生方案公允、適
      當且可行。
四、綜上所述，本件債務人確有薪資固定收入，所提更生方案條
    件公允，且亦無同條例第63條、第64條第2 項所定不應認可
    之消極事由存在，揆諸消費者債務清理條例之立法目的，為
    保障債權人公平受償，並謀求消費者經濟生活之更生，則本
    件更生方案自應予認可，另依消費者債務清理條例第62條第
    2 項之規定，在債務人未依更生條件全部履行完畢前之生活
    程度，裁定為相當之限制，爰裁定如主文。
中    華    民    國    99    年    4    月     27    日
                  民事第一庭司法事務官  葉佩如
上為正本係照原本作成。
如不服本裁定，應於裁定送達後10日內，以書狀向本院提出異議
。
中    華    民    國    99    年    4     月    27    日
                            書  記  官  林昱宏

司法院資訊處製作；財團法人民間司法改革基金會備份。
